臺灣桃園地方法院刑事判決
110年度審金訴字第584號
公  訴  人  臺灣桃園地方檢察署檢察官
被      告  劉玉龍


上列被告因違反洗錢防制法等案件，經檢察官提起公訴（110年
度偵字第32681號）暨移送併辦（110年度偵字第38433號、111年
度偵字第9790號），被告於本院準備程序中，就被訴事實為有罪
之陳述，經本院告知簡式審判程序意旨，並聽取當事人之意見後
，本院合議庭裁定由受命法官獨任依簡式審判程序審理，判決如
下：
    主  文
丙○○幫助犯洗錢防制法第十四條第一項之洗錢罪，處有期徒刑壹
月，併科罰金新臺幣貳萬元，罰金如易服勞役，以新臺幣壹仟元
折算壹日。
    事實及理由
一、犯罪事實：
　　丙○○明知金融機構存款帳戶為個人信用之表徵，任何人均可
    自行到金融機構申請開立存款帳戶而無特別之窒礙，而可預
    見真實姓名年籍均不詳、自稱「李專員」之成年人（無證據
    顯示其未滿18歲，下稱「李專員」）在Facebook（即臉書）
    暱稱「黑馬國際博彩」帳號刊登招募博奕會員訊息，並向徵
    詢者表示只要提供金融機構帳戶提款卡及提款密碼等金融帳
    戶資料即可獲得分紅，該金融機構帳戶極可能供不法詐騙份
    子用以充作詐欺犯罪被害人匯款之指定帳戶，並於不法詐騙
    份子提款後，遮斷資金流動軌跡，使檢警難以追緝，而有掩
    飾詐欺犯罪所得之本質及去向之虞，竟不違背其本意，基於
    幫助他人詐欺取財及幫助掩飾、隱匿詐欺取財犯罪所得本質
    及去向之洗錢不確定故意，於民國110年5月5日下午某時，
    在桃園市中壢區環北路之「統一便利商店」某門市，將其所
    申辦永豐商業銀行股份有限公司（下稱「永豐銀行」）帳號
    00000000000000號帳戶（下稱「丙○○永豐帳戶」）之提款卡
    交予「李專員」，並告以密碼。俟輾轉取得上開帳戶之某詐
    欺集團成員間（無證據顯示丙○○知悉或可得而知該詐欺集團
    成員達3人以上或其中含有少年成員，下稱「本案詐欺集團
    」），共同意圖為自己不法之所有，基於詐欺取財及掩飾、
    隱匿詐欺取財犯罪所得本質及去向之洗錢等犯意聯絡，由「
    本案詐欺集團」機房成員先後於如附表「詐騙時間」欄所示
    之時間，以如附表「詐騙方式」欄所示之方式，使如附表「
    被害人」欄所示之丁○○、乙○○、丑○○分別陷於錯誤，而分別
    於如附表「匯款時間、地點」欄所示之時間、地點，將如附
    表「匯款金額」欄所示之款項，匯至「丙○○永豐帳戶」後，
    「本案詐欺集團」車手成員旋分別提領匯入之款項，而掩飾
    、隱匿上揭詐欺取財犯罪所得之本質及去向。嗣丁○○、乙○○
    、丑○○驚覺受騙，分別報警後，始為警循線查獲上情。
二、證據名稱：
　㈠被告丙○○分別於警詢、檢察官訊問、本院準備程序及審理中
    之自白。
　㈡證人即告訴人丁○○、乙○○、丑○○分別於警詢中之陳述。
　㈢如附表「書證」欄所示之文書證據。
三、論罪科刑：
  ㈠按刑法上之幫助犯係對於犯罪與正犯有共同之認識，而以幫
    助之意思，於正犯實行犯罪之前或犯罪之際，為犯罪構成要
    件以外之行為，而予以助力，使之易於實行或完成犯罪行為
    之謂。所謂以幫助之意思而參與者，指其參與之原因，僅在
    助成正犯犯罪之實現者而言，又所謂參與犯罪構成要件以外
    之行為者，指其所參與者非直接構成某種犯罪事實之內容，
    而僅係助成其犯罪事實實現之行為者（最高法院88年度台上
    字第1270號、97年度台上字第1911號判決意旨參照）。次按
    金融帳戶乃個人理財工具，依我國現狀，申設金融帳戶並無
    任何特殊限制，且可於不同之金融機構申請多數帳戶使用，
    是依一般人之社會通念，若見他人不以自己名義申請帳戶，
    反而收購或借用別人之金融帳戶以供使用，並要求提供提款
    卡及告知密碼，則提供金融帳戶者主觀上如認識該帳戶可能
    作為對方收受、提領特定犯罪所得使用，對方提領後會產生
    遮斷金流以逃避國家追訴、處罰之效果，仍基於幫助之犯意
    ，而提供該帳戶之提款卡及密碼，以利洗錢實行，仍可成立
    一般洗錢罪之幫助犯（最高法院108 年台上大字第3101號裁
    定意旨參照）。經查，被告將「丙○○永豐帳戶」之提款卡交
    予「李專員」，並告以密碼，俟輾轉取得上開金融機構帳戶
    資料之「本案詐欺集團」機房成員再分別對如附表「被害人
    」欄所示之告訴人丁○○、乙○○、丑○○施以詐術，令告訴人3
    人分別陷於錯誤，而各依指示分別匯款至「丙○○永豐帳戶」
    後，續由「本案詐欺集團」車手成員分別提領匯入之款項，
    以此方式製造金流斷點，而掩飾、隱匿上開詐欺取財犯罪所
    得之本質及去向，是被告交付金融機構存款帳戶資料所為，
    係對他人遂行詐欺取財及洗錢之犯行資以助力而實施犯罪構
    成要件以外之行為，且在無積極證據證明被告係以正犯之犯
    意參與犯罪行為之情形下，揆諸前開判決意旨，應認被告所
    為僅應成立幫助犯，而非論以正犯。
　㈡次按幫助犯係從屬於正犯而成立，並無獨立性，故幫助犯須
    對正犯之犯罪事實，具有共同認識而加以助力，始能成立，
    其所應負責任，亦以與正犯有同一認識之事實為限，若正犯
    所犯之事實，超過其共同認識之範圍時，則幫助者事前既不
    知情，自不負責（最高法院75年度台上字第1509號判決意旨
    參照）。茲查，被告雖可預見交付上開金融機構帳戶資料，
    足以幫助詐欺集團施以詐術後取得贓款，主觀上有幫助詐欺
    之不確定故意，惟尚不能據此即認被告亦已知悉「本案詐欺
    集團」成員之人數有3人以上而詐欺取財，復無證據證明被
    告對於該詐欺集團以網際網路對公眾散布詐欺訊息之詐騙手
    法及分工均有所認識及知悉，依「所犯重於所知，從其所知
    」之法理，此部分尚無從遽以論斷被告成立幫助三人以上共
    同以網際網路對公眾散布而犯詐欺取財罪嫌。
　㈢核被告所為，係犯刑法第30條第1項前段、第339條第1項之幫
    助犯詐欺取財罪，及刑法第30條第1項前段，洗錢防制法第1
    4條第1項之幫助犯一般洗錢罪。
　㈣想像競合犯：
  ⒈「本案詐欺集團」成員先後使如附表「被害人」欄所示之告
    訴人丁○○、乙○○、丑○○等3人陷於錯誤而交付財物，其中告
    訴人乙○○、丑○○雖各有2次匯款至「丙○○永豐帳戶」之行為
    ，惟此係正犯該次詐欺取財行為使告訴人乙○○、丑○○分次交
    付財物之結果，正犯祇各成立1詐欺取財罪。被告為幫助犯
    ，亦僅各成立1幫助詐欺取財罪。
　⒉又被告交付「丙○○永豐帳戶」之提款卡，並告以密碼，而供
    「本案詐欺集團」成員用以使如附表「被害人」欄所示之告
    訴人3人分別匯入款項後提領，而幫助「本案詐欺集團」成
    員取得詐得款項，被告以一交付金融帳戶資料之幫助詐欺行
    為，同時侵害告訴人3人之財產法益，為同種想像競合犯，
    應依刑法第55條之規定，從一重論以幫助犯詐欺取財罪1 罪
    。
　⒊另被告係以上開一提供「丙○○永豐帳戶」提款卡，並告以密
    碼之行為，同時犯幫助詐欺取財及幫助一般洗錢2 罪，為異
    種想像競合犯，應依刑法第55條規定，從一重依幫助犯一般
    洗錢罪處斷。
　㈤臺灣桃園地方檢察署檢察官以110年度偵字第38433號移送併
    辦意旨書移送併辦之犯罪事實（即附表編號二）、111年度
    偵字第9790號移送併辦意旨書移送併辦之犯罪事實（即附表
    編號三），與起訴書所載之犯罪事實（即附表編號一），既
    具有上述想像競合犯之裁判上一罪關係，為起訴效力所及，
    基於審判不可分原則，本院自應併予審究。　
　㈥被告①前於97年間因加重強盜案件，經本院以97年度訴字第10
    75號判決判處有期徒刑4年10月，上訴後，經臺灣高等法院
    以100年度上訴字第1030號判決，撤銷原判決，改判處有期
    徒刑4年10月確定；②於100年間因竊盜、施用毒品、持有毒
    品等案件，經本院以100年度審易字第626號判決分別判處有
    期徒刑4月、3月、3月，並定應執行刑為有期徒刑9月確定；
    ③於100年間因施用毒品案件，經本院以100年度桃簡字第258
    1號判決判處有期徒刑4月確定；④於100年間因施用毒品案件
    ，經臺灣彰化地方法院以100年度簡字第2193號判決判處有
    期徒刑4月確定；⑤於100年間因竊盜案件，經本院以101年度
    桃簡字第804號判決判處有期徒刑3月確定；⑥於100年間因竊
    盜案件，經本院以101年度審易字第1111號判決判處有期徒
    刑7月確定，上開①至⑥案罪刑另經本院以101年度聲字第4693
    號裁定，定應執行刑為有期徒刑6年9月確定，經入監執行後
    ，於105年1月30日假釋出監，所餘刑期交付保護管束，於10
    7年6月8日縮短刑期後假釋期滿，未經撤銷假釋，其未執行
    之刑，以已執行論而執行完畢，此有臺灣高等法院被告前案
    紀錄表在卷可稽，其於前開有期徒刑執行完畢後，5年內故
    意再犯本件有期徒刑以上之罪，固為累犯，惟經本院審酌被
    告經判處徒刑之前案所犯加重強盜罪、竊盜罪、施用毒品罪
    、持有毒品罪與本案所犯幫助犯詐欺取財罪、幫助犯一般洗
    錢罪之罪質不同，犯罪情節、動機、目的、手段均有異，尚
    難認其本件犯行有惡性重大或對刑罰反應力薄弱之情形，爰
    依司法院釋字第775號解釋意旨裁量不加重其最低本刑，公
    訴意旨請求加重其刑，容有未洽。
　㈦被告幫助他人遂行一般洗錢之犯行，為幫助犯，爰依刑法第3
    0條第2項之規定，按正犯之刑減輕之。
　㈧又被告於檢察官訊問及本院準備程序時，均坦承將「丙○○永
    豐銀行帳戶」之提款卡交予「李專員」，並告以密碼，而自
    白其上開幫助犯一般洗錢罪之犯行，爰依洗錢防制法第16條
    第2項之規定，遞減輕其刑。
　㈧爰審酌被告可預見將個人存款帳戶之提款卡提供他人，並告
    以密碼，該金融機構存款帳戶恐遭詐欺成員充作詐騙他人財
    物後，用以匯款之人頭帳戶，而幫助掩飾、隱匿詐欺犯罪所
    得之本質及去向，竟仍未經詳細查證，任意將上開金融機構
    存款帳戶之提款卡交予他人使用，並告以密碼，助長詐騙財
    產犯罪之風氣，造成無辜民眾受騙而受有金錢損失，並使贓
    款追回困難，實為當今社會詐財事件發生之根源，擾亂金融
    交易往來秩序及影響社會正常交易安全甚鉅，且因被告提供
    上開金融機構存款帳戶資料，致使執法人員難以追查正犯之
    真實身分，所為誠屬不當，被告雖坦承犯行，然未能賠償告
    訴人3之損失，得到告訴人等之原諒，兼衡以被告之生活及
    經濟狀況、素行、年紀及智識程度等一切情狀，量處如主文
    所示之刑，並諭知罰金易服勞役之折算標準，以示懲儆。
四、沒收：
　㈠被告於本院準備程序中供稱其交付上開「丙○○永豐帳戶」之
    提款卡，且告以密碼，並未獲得報酬等語明確（見本院卷第
    77頁），本院亦查無積極具體證據足認被告因交付上開金融
    機構帳戶資料而獲有金錢或其他利益等犯罪所得，自不生犯
    罪所得應予沒收之問題。
　㈡至洗錢防制法第18條第1 項前段固規定「犯第14條之罪，其
    所移轉、變更、掩飾、隱匿、收受、取得、持有、使用之財
    物或財產上利益，沒收之」，惟被告非實際上提款之人，無
    掩飾隱匿詐欺贓款之犯行，非洗錢防制法第14條第1項之正
    犯，自無上開條文適用，附此敘明。
五、應依刑事訴訟法第273條之1第1項、第299條第1項前段、第3
    10條之2、第454條第1項，洗錢防制法第14條第1項、第16條
    第2項，刑法第11條前段、第30條第1項前段、第2項、第339
     條第1項、第55條、第42條第3項前段，刑法施行法第1條之
    1 第1項，判決如主文。
六、如不服本判決應於收受判決後20日內向本院提出上訴書狀，
    並應敘述具體理由。其未敘述上訴理由者，應於上訴期間屆
    滿後20日內向本院補提理由書（均須按他造當事人之人數附
    繕本）「切勿逕送上級法院」。
本案由檢察官甲○○提起公訴暨移送併辦，由檢察官楊挺宏移送併
辦，經檢察官李孟亭到庭執行職務。 
中　　華　　民　　國　　111 　年　　4 　　月　　8 　　日
                  刑事審查庭  法　官　李雅雯
以上正本證明與原本無異。
如不服本判決應於收受判決後20日內向本院提出上訴書狀，並應
敘述具體理由。其未敘述上訴理由者，應於上訴期間屆滿後20日
內向本院補提理由書（均須按他造當事人之人數附繕本）「切勿
逕送上級法院」。
　　　　　　　　　　　　　　　書記官　陳佩伶  
中　　華　　民　　國　　111 　年　　4 　　月　　11　　日
附錄本案論罪科刑法條： 
中華民國刑法第30條：
幫助他人實行犯罪行為者，為幫助犯。雖他人不知幫助之情者，
亦同。
幫助犯之處罰，得按正犯之刑減輕之。
中華民國刑法第339 條（普通詐欺罪）
意圖為自己或第三人不法之所有，以詐術使人將本人或第三人之
物交付者，處5 年以下有期徒刑、拘役或科或併科50萬元以下罰
金。
以前項方法得財產上不法之利益或使第三人得之者，亦同。
前二項之未遂犯罰之。
洗錢防制法第14條
有第二條各款所列洗錢行為者，處7 年以下有期徒刑，併科新臺
幣5 百萬元以下罰金。
前項之未遂犯罰之。
前二項情形，不得科以超過其特定犯罪所定最重本刑之刑。
附件
編號 被害人 詐 騙 時 間 / 詐 騙 方 式 匯款時間、 地點  匯 款 金 額  （扣除手續費） 一 丁○○ （提告） 「本案詐欺集團」機房成員於110年4月6日前某時，在社群平台Facebook（下稱臉書）刊登而散布虛假之家庭代工訊息，丁○○於110年4月6日前某時瀏覽上開訊息，並依訊息內之通訊軟體LINE（下稱LINE）連結，將暱稱「Bonny」帳號加為LINE好友後，「本案詐欺集團」機房成員旋使用上開帳號，以LINE向丁○○誆稱可以加入「wda.hnb8.com」平台賺錢等語，丁○○聞之心動，遂註冊成為該交易平台會員，「本案詐欺集團」機房成員再陸續以暱稱「總指導-Nana」、「亞太區域金融執行長Aaron」加為丁○○LINE好友，並使用上開帳號以LINE向丁○○佯稱上開平台已先後更新為「wda.hhyeb.com」、「wda.jbiil.com」，可以繼續加入新平台跟單賺錢等語，致丁○○陷於錯誤，依指示於右揭時間、地點，利用網路銀行應用程式（下稱網路銀行APP 軟體）將右揭金額匯入「丙○○永豐帳戶」內。 110年5月5日晚間9時37分許，在臺灣地區某不詳處所。 10萬元。  書證 ①永豐商業銀行作業處110年7月5日作心詢字第1100702114號函暨檢附之丙○○帳戶客戶基本資料、交易明細表。 ②丁○○報案資料（內含1.內政部警政署反詐騙諮詢專線紀錄表、2.高雄市政府警察局湖內分局阿蓮分駐所受理詐騙帳戶通報警示簡便格式表、受【處】理案件證明單、受理各類案件紀錄表）。 ③丁○○之網路銀行轉帳交易紀錄。 ④詐欺集團成員LINE個人頁面照片。 ⑤丁○○與詐欺集團成員間之LINE對話照片及擷圖。   編號 被害人 詐 騙 時 間 / 詐 騙 方 式 匯款時間、 地點  匯 款 金 額  （扣除手續費） 二 乙○○ （提告） 「本案詐欺集團」機房成員於110年4月29日前某時，在臉書以暱稱「吳怡美」帳號結識乙○○後，復陸續以LINE帳號「xinru0403」、「nick6556」加為乙○○LINE好友，並以上開帳號LINE邀請乙○○加入LINE投資群組，且向乙○○誆稱該群組係做外匯投資，幫忙下單後，會不定期有盈餘入帳等語，致乙○○陷於錯誤，先後依指示於右揭時間、地點，利用網路銀行APP 軟體將右揭金額匯入「丙○○永豐帳戶」內。 110年5月6日下午1時49分許，在臺灣地區某不詳處所。 10萬元。    110年5月6日下午1時50分許，在臺灣地區某不詳處所。 1萬元（110年度偵字第38433號）。  書證 ①乙○○之網路銀行轉帳交易紀錄。 ②乙○○與詐欺集團成員間之LINE對話擷圖。 ③永豐商業銀行作業處110年7月7日作心詢字第1100706111號函暨檢附之丙○○帳戶客戶基本資料、交易明細表。 ④乙○○報案資料（內含1.內政部警政署反詐騙諮詢專線紀錄表、2.高雄市政府警察局湖內分局阿蓮分駐所金融機構聯防機制通報單）。   編號 被害人 詐 騙 時 間 / 詐 騙 方 式 匯款時間、 地點  匯 款 金 額  （扣除手續費） 三 丑○○ （提告） 「本案詐欺集團」機房成員於110 年4月18日下午4時35分許前某時，在社群平台instagram以帳號「WEN WEN 1129」刊登而散布虛假之投資訊息，丑○○於110年4月18日下午4時35分許前某時，瀏覽上開訊息並私訊後，「本案詐欺集團」陸續以LINE暱稱「PU_PU_ABBY」、「TINA」、「亞洲區執行長~ACE」等帳號加為丑○○LINE好友，並使用上開帳號以LINE向丑○○誆以加入LINE投資群組、「wde.jbill.com捷普集團」、「wde.boayy.com博元集團」等投資平台賺錢等語，致丑○○陷於錯誤，先後依指示於右揭時間、地點，利用網路銀行APP軟體將右揭金額匯入「丙○○永豐帳戶」內。 110年5月5日上午8時37分許，在丑○○位於臺南市住處（地址詳卷）內。 5萬元。    110年5月6日中午12時25分許，在丑○○位於嘉義市公司（地址詳卷內）。 5萬元（111年度偵字第9790號）。  書證 ①丙○○之永豐銀行帳戶客戶基本資料及交易明細。 ②丑○○報案資料（內含1.臺南市政府警察局善化分局善化派出所受【處】理案件證明單、受理各類案件紀錄表、受理詐騙帳戶通報警示簡便格式表、2.內政部警政署反詐騙諮詢專線紀錄表）。 ③網路銀行轉帳交易紀錄。 ④丑○○與詐欺集團成員間之LINE對話擷圖。 ⑤丑○○之玉山銀行存摺封面。